【裁判字號】    95,易,1314
【裁判日期】    950925
【裁判案由】    違反動產擔保交易法
【裁判全文】
臺灣高雄地方法院刑事判決              95年度易字第1314號
公  訴  人  臺灣高雄地方法院檢察署檢察官
被      告  乙○○
上列被告因違反動產擔保交易法案件，經檢察官聲請以簡易判決
處刑（95年度偵字第18740 號），本院高雄簡易庭認不應逕以簡
易判決處刑（95年度簡字第4773號），移由本院刑事庭改依通常
程序審理，嗣因被告就被訴事實為有罪之陳述，本院並聽取當事
人之意見後，改依簡式審判程序進行，判決如下：
    主  文
乙○○動產擔保交易之債務人，意圖不法之利益，將標的物出質
，致生損害於債權人，處拘役伍拾日，如易科罰金，以佰元折
算壹日。
    事  實
一、乙○○於民國94年8月8日，以分期付款方式向案外人蔡承恩
    購買車牌號碼3 C ─9335號自用小客車1 部（下稱A 車），
    分期付款總額為新台幣（下同）437,760 元，雙方約定自94
    年9 月2 日起至98年8 月2 日止，共分48期攤還本息，每月
    為1 期，每期期付9,120 元，並與蔡承恩及裕融企業股份有
    限公司（下稱裕融公司）同時簽定債權讓與暨動產抵押契約
    書，該契約書首段約定上開應收分期款及本於分期買賣關係
    所生之所有請求權，於簽訂契約同時，依應收帳款轉讓方式
    由蔡承恩將上開債權轉讓與裕融公司，並將A 車辦理動產抵
    押予裕融公司，A 車存放地點則為乙○○住居所即高雄市○
    鎮區○○路174 號，乙○○為動產擔保交易之債務人，裕融
    公司則為動產擔保交易之債權人，而在價金未付清之前，乙
    ○○僅得依約占有使用A 車，不得任意遷移A 車或為其他處
    分。詎乙○○在取得Ａ車後，僅支付3 期款項，即拒不付款
    ，並意圖為自己不法之利益，於94年9 月7 日將A 車以8 萬
    元之代價典當予位於高雄縣某處之「金元當鋪」借款，致裕
    融公司追索無著受有損害，後經裕融公司派員前往查訪，始
    悉上情。
二、案經裕融公司訴由台灣高雄地方法院檢察署檢察官聲請簡易
    判決處刑。
    理  由
壹、程序方面：
    按本件被告所犯係死刑、無期徒刑、最輕本刑為3 年以上有
    期徒刑以外之罪，其於準備程序就前揭被訴事實為有罪之陳
    述，經受命法官告知簡式審判程序之旨，並聽取其與公訴人
    之意見後，本院認無不得或不宜改依簡式審判程序進行之處
    ，爰依刑事訴訟法第273 條之1 第1 項、第284 條之1 ，裁
    定本件由受命法官獨任進行簡式審判程序，合先敘明。
貳、實體方面：
一、上揭犯罪事實業據被告於本院審理時坦承不諱，核與告訴代
    理人丙○○於警詢之指述相符，並有債權讓與暨動產抵押契
    約書、高雄市監理處動產擔保交易登記證明書、裕融企業股
    份有限公司客戶對帳單還款明細、收當物品資料詳細畫面各
    1 紙及裕融公司催收記錄歷史資料查詢6 紙在卷足憑。本案
    事證明確，被告犯行應堪認定。
二、又被告行為後，如附表所示之相關法律亦均業經變更，並俱
    於95年7 月1 日施行，玆經整體比較結果，裁判時法並未較
    為有利，從而依刑法第2 條第1 項規定，自應適用各該行為
    時法，亦即修正前法至明。核被告所為，係犯動產擔保交易
    法第38條之罪。爰審酌被告僅繳納3 期款項，即未再依約繳
    付，並將前開自用小客車出質「金元當鋪」，致告訴人追索
    無著，因而利用司法程序迫使被告出面解決，已造成告訴人
    利益損失及成本增加，復未與告訴人達成和解，自應受有相
    當程度之刑事非難；惟另考量被告事後坦承犯行、態度並非
    不良等一切情狀，酌情量處如主文所示之刑，並諭知易科罰
    金之折算標準，以資懲儆。
據上論斷，應依刑事訴訟法第452 條、第273 條之1 第1 項、第
284 條之1 、第299 條第1 項前段，動產擔保交易法第38條，刑
法第11條、第2 條第1 項前段、修正前刑法第41條第1 項前段，
罰金罰鍰提高標準條例第1 條前段、修正前罰金罰鍰提高標準條
例第2 條，判決如主文。
本案經檢察官甲○○到庭執行職務。
中    華    民    國    95    年    9     月    25    日
                  刑事第三庭    法  官  郭瓊徽
以上正本證明與原本無異。
如不服本判決，應於收受送達後10日內向本院提出上訴書狀。
中    華    民    國    95    年    9     月    26    日
                                書記官  陳瓊芳
附錄
動產擔保交易法第38條
 動產擔保交易之債務人，意圖不法之利益，將標的物遷移、出賣
 、出質、移轉、抵押或為其他處分，致生損害於債權人者，處3
 年以下有期徒刑、拘役或科或併科6000元以下之罰金。
┌───────────────────────────────────────────────┐
│附表：                                                                                        │
├──────┬─────────────┬─────────────┬───────┬────┤
│相關變更條文│行為時法（下稱舊法）之內容│裁判時法（下稱新法）之內容│比  較  理  由│備    註│
├──────┼─────────────┼─────────────┼───────┼────┤
│刑法第33條第│罰金：（銀元）1 元以上。  │罰金：新臺幣1,000 元以上，│罰金刑之下限，│舊法有利│
│5 款：罰金刑│（依罰金罰鍰提高標準條例第│以百元計算。              │由銀元2 元（亦│        │
│下限變更    │1 條前段、第3 條，行政院就│                          │經提高）即新臺│        │
│            │原定數額提高為2倍）       │                          │幣6 元，提高為│        │
│            │                          │                          │新臺幣1,000元 │        │
├──────┼─────────────┼─────────────┼───────┼────┤
│【易科罰金折│犯最重本刑為5 年以下有期徒│犯最重本刑為5 年以下有期徒│易科罰金折算標│舊法有利│
│算標準變更】│刑以下之刑之罪，而受6 個月│刑以下之刑之罪，而受6 個月│準由銀元300 元│        │
│修正前刑法第│以下有期徒刑或拘役之宣告…│以下有期徒刑或拘役之宣告者│即新臺幣900 元│        │
│41條第1 項前│得以（銀元，下同）1 元以上│，得以新臺幣1,000 元、2,00│，提高為以新臺│        │
│段、修正前罰│3 元以下折算1 日，易科罰金│0 元或3,000 元折算1 日，易│幣1,000 元、2,│        │
│金罰鍰提高標│。依刑法第41條易科罰金…就│科罰金。                  │000 元或3,000 │        │
│準條例第2 條│其原定數額提高為100 倍折算│                          │元折算1日。   │        │
│→現行刑法第│1 日；法律所定罰金數額未依│                          │              │        │
│41條第1 項前│本條例提高倍數，或其處罰法│                          │              │        │
│段          │條無罰金刑之規定者，亦同。│                          │              │        │
╠═══╤══╪═════════════╧═════════════╧═══════╪════╡
║整體比│舊法│刑度：3 年以下有期徒刑、拘役或科或併科銀元12,000元即新臺幣36,000萬元以│舊法最低│
║      │    │下（依罰金罰鍰提高標準條例第1 條前段、第3 條，行政院就原定數額提高為2 │科罰金之│
║      │    │倍）、銀元10元即新臺幣30元以上罰金。經處以拘役，其易科罰金之標準為銀元│標準均較│
║      │    │300元即新臺幣900 元折算1 日。                                         │低，較為│
║      ├──┼───────────────────────────────────┤有利。  │
║較結果│新法│刑度：3 年以下有期徒刑、拘役或科或併科銀元12,000元即新臺幣36,000萬元以│        │
║      │    │下（依罰金罰鍰提高標準條例第1 條前段、第3 條，行政院就原定數額提高為2 │        │
║      │    │倍）、新臺幣1,000 元以上罰金，經處以拘役，其易科罰金之標準，縱按最低額│        │
║      │    │，亦須以新臺幣1,000 元折算1 日。                                      │        │
╚═══╧══╧═══════════════════════════════════╧════╛


司法院資訊處製作；財團法人民間司法改革基金會備份。
